【裁判字號】    90,易,2159
【裁判日期】    900828
【裁判案由】    侵占
【裁判全文】
台灣板橋地方法院刑事判決                          九十年度易字第二一五九號
    公  訴  人  台灣板橋地方法院檢察署檢察官
    被      告  乙○○
右列被告因業務侵占案件，經檢察官提起公訴（九十年度偵字第六六五０號），本院
判決如左：
    主  文
乙○○意圖為自己不法之所有，而侵占對於業務上所持有之物，處有期徒刑柒月。
    事  實
一、乙○○前係位於台北縣樹林市○○街一三八號之一「宏駿機械廠股份有限公司」
    （下稱宏駿公司）之廠長，主要負責公司進出貨及相關收款之業務，為從事業務
    之人。詎因個人在外經濟狀況不佳，積欠保險費用無錢繳納，竟意圖為自己不法
    之所有，於民國（下同）八十八年一月間，將位於台北縣樹林市○○街四十號之
    「益立針織實業有限公司」（下稱益立公司）因積欠宏駿公司貨款，而交付之付
    款人均為台北國際商業銀行樹林分行，支票號碼各為0000000000號、
    0000000000號及0000000000號，發票日分別為八十八年三
    月十五日、八十八年四月二十日及八十八年四月二十五日，金額各為新台幣（下
    同）四萬五千元、四萬六千三百四十五元及九萬八千九百五十六元，合計共收取
    貨款為十九萬零三百零一元（起訴書誤為十九萬九千三百零一元）。乙○○即於
    八十八年一月間將上開業務上所持有之貨款十九萬零三百零一元，挪用至繳納其
    保險費用而予以侵吞入己。嗣於八十九年四月間，宏駿公司因遲未收到益立公司
    之貨款，乃向益立公司查詢始得知上情。
二、案經被害人宏駿公司訴請台灣板橋地方法院檢察署檢察官偵查起訴。
    理  由
一、訊據被告乙○○對於上述時、地向益立公司收取貨款十九萬零三百零一元及繳納
    其保險費用之事實，坦承不諱；惟矢口否認有侵占之犯行，並辯稱：伊因經濟狀
    況不，乃先向宏駿公司負責人甲○○借支，且伊自八十八年七月被派任至大陸地
    區後未領取薪資；又益立公司之貨款於八十八年一月間到期，而告訴人卻遲至八
    十九年四月間始向益立公司查詢，不符常理云云。經查：
    （一）被告上開所辯係事先徵得甲○○之同意借支乙節，業據告訴人之代表人陳
          俊中分別於偵查及本院審理時否認有其事，並於本院調查時陳稱：「‧‧
          ‧他（指被告乙○○）有向我提起要繳保險費，但我沒有答應」、「他並
          沒有向我提起要收取益立公司的貨款，但他有向我提起要繳保險費，但金
          額並沒有說，當時我沒有做任何表示‧‧‧他都會先向我說明，我同意後
          ，我轉告會計，再借支給他」（見本院九十年七月六日、八月三日訊問筆
          錄）；再依告訴代表人甲○○所提出被告於八十二年至八十五年向宏駿公
          司借支現金或支票之往來明細以觀，並依證人即宏駿公司會計吳麗雀於本
          院審理時結證稱：「員工借支要簽名，但股東借款則是口頭告訴我，沒有
          簽名，所以乙○○借款都是以口頭告訴我的，是我記載的，大部分是楊文
          欽告訴我，也有些是甲○○告訴我，他都不填借支單，都是乙○○本人或
          甲○○告訴我，我才做記載，我是依照乙○○告訴我的金額作記載，至於
          他有無經由甲○○同意，我也有向甲○○查證」，並經本院以被告向益立
          公司收取貨款公司是否知情及被告收取貨款十九萬餘元並借支，被告有無
          告知你記載及有無向甲○○查證益立公司貨款之事等情詢問證人吳麗雀，
          而證人答稱：「他收之前我們並不清楚，沒有，有，但甲○○也不知道」
          （見本院九十年八月十四日審判筆錄）。是被告所辯已得甲○○同意乙節
          ，顯非實在。
    （二）另被告辯稱伊八十八年一月即已向益立公司收取貨款，而告訴人宏駿公司
          卻至八十九年四月間始向益立公司查詢，不符常理乙節；業經證人即宏駿
          公司會計吳麗雀於本院審理時證稱：「‧‧‧我打電話去向益立公司查詢
          ，因益立公司有一筆零件款未結，我打電話去查證，但益立公司表示連同
          機械款都已交給乙○○，所以我將此事告訴甲○○，時間大約是八十九年
          ‧‧‧公司著重在機台款，零件款向都比較少，我們的零件款有時會很久
          才會向客戶收款，我們不一定何時收」，並經證人即益立公司負責人彭齡
          德於本院審理時結證稱：「是宏駿公司的會計小姐打電話查詢，我當時告
          訴她乙○○已將貨款收走‧‧‧我大約向他們（指告訴人宏駿公司）買了
          六、七年的機台，所以都沒有固定的票期」（見本院九十年八月十四日審
          判筆錄）。此外並有上開支票影本三紙及台北國際商業銀行歷史交易明細
          表在卷可稽。
    綜上所述，足見被告所辯各節，要屬飾卸之詞，顯不可採。罪證明確，被告犯行
    洵堪認定。
二、核被告所為，係犯刑法第三百三十六條第二項之業務侵占罪。爰審酌被告之品行
    、智識程度及被告因經濟狀況不佳為繳納保險費用始為本件犯行，侵占之金額有
    十九萬餘元，所生危害尚非重大以及被告犯罪後猶飾詞置辯未見悔意等一切情狀
    ，量處如主文所示之刑，以示懲儆。
據上論斷，應依刑事訴訟法第二百九十九條第一項前段，刑法第三百三十六條第二項
，罰金罰鍰提高標準條例第一條前段，判決如主文。
本案經檢察官李海龍到庭執行職務
中      華      民      國      九十        年    八      月    二十八  日
                                      臺灣板橋地方法院刑事第二庭
                                          法  官  潘  長  生
右正本證明與原本無異。
如不服本判決應於送達後十日內向本院提出上訴狀。
                                          書記官  王  增  華
中      華      民      國      九十        年    九      月    三      日
附錄本案論罪科刑法條全文：
刑法第三百三十六條
對於公務上或因公益所持有之物，犯前條第一項之罪者，處一年以上七年以下有期徒
刑，得併科五千元以下罰金。
對於業務上所持有之物，犯前條第一項之罪者，處六月以上五年以下有期徒刑，得併
科三千元以下罰金。
前二項之未遂犯罰之。


司法院資訊處製作；財團法人民間司法改革基金會備份。
